【裁判字號】    98,訴,107
【裁判日期】    980318
【裁判案由】    強盜等
【裁判全文】
臺灣嘉義地方法院刑事判決               98年度訴字第107號
公  訴  人  臺灣嘉義地方法院檢察署檢察官
被      告  丁○○
            己○○
                    樓(
            庚○○
                    號（另案在臺灣嘉義監獄鹿草分監執行中
上三人共同
指定辯護人  本院公設辯護人顏玲玲
被      告  乙○○
選任辯護人  蔡碧仲律師
            張宗存律師
            陳振榮律師
上列被告等因強盜等案件，經檢察官提起公訴（97年度偵字第72
61、8724號、98年度偵字第153號），本院判決如下：
    主  文
丁○○、己○○犯結夥攜帶兇器竊盜罪，各處有期徒刑柒月；又
犯結夥攜帶兇器踰越牆垣強盜罪，各處有期徒刑玖年陸月，扣案
膠帶壹捲及束帶壹條均沒收。各應執行有期徒刑玖年拾月，扣案
膠帶壹捲及束帶壹條均沒收。
庚○○、乙○○犯結夥攜帶兇器踰越牆垣強盜罪，庚○○累犯，
處有期徒刑玖年陸月，乙○○處有期徒刑捌年拾月，扣案膠帶壹
捲及束帶壹條均沒收。
    犯 罪 事 實
一、庚○○前因違反麻醉藥品管理條例案件，經臺灣臺南地方法
    院以81年度易字第309號判決判處有期徒刑6月確定，緩刑4
    年，緩刑嗣經撤銷；又因違反麻醉藥品管理條例案件，經臺
    灣屏東地方法院以81年度訴字第643號判決判處有期徒刑7月
    確定；再因違反麻醉藥品管理條例案件，經臺灣屏東地方法
    院以81年度訴字第686號判決判處有期徒刑5年10月確定；復
    因違反麻醉藥品管理條例、竊盜案件，經臺灣高雄地方法院
    以82年度易字第5789號判決判處有期徒刑5月、7月，應執行
    有期徒刑10月確定；又因違反肅清煙毒條例、違反麻醉藥品
    管理條例案件，經臺灣高等法院高雄分院以86年度上訴字20
    3號判決判處有期徒刑3年5月、9月，應執行有期執刑3年11
    月確定；再因違反麻醉藥品管理條例案件，經臺灣屏東地方
    法院以86年度訴字第332號判決判處有期徒刑1年，提起上訴
    後，經臺灣高等法院高雄分院以87年度上訴字第91號判決駁
    回上訴確定。上開各罪經臺灣高等法院高雄分院以96年度聲
    減字第1272號裁定部分減刑及定應執行有期徒刑9年2月確定
    後，於民國97年3月25日因徒刑執行完畢出監，猶不知悔改
    。
二、丁○○（綽號海龍）、己○○（綽號阿光）及廖宜洪（綽號
    浩忠，另行偵查中）共同基於意圖為自己不法所有之犯意聯
    絡，結夥三人並攜帶客觀上足以對人之生命、身體、安全構
    成威脅，具有危險性可供兇器使用之扳手1支，於97年10月6
    日凌晨0時許，至桃園縣蘆竹鄉○○路○段南崁聯合福利中心
    之停車場，由丁○○、廖宜洪負責在旁把風，己○○以上開
    扳手竊取車牌號碼HT－3469號自用小客車之前後車牌2面，
    得手後離去。
三、丁○○因自友人許張富（綽號富哥，另行偵查中）得知址設
    嘉義縣朴子市溪口里雙溪口302號「谷韋貿易有限公司（下
    稱谷韋公司）」工廠內存放之矽晶碇價值不菲，兩人為圖謀
    暴利，竟與己○○、庚○○（綽號毛瑞）、乙○○（綽號阿
    明）、陳文龍（綽號文龍，另行偵查中）、廖宜洪、林上閔
    （綽號上閔，另行偵查中）等人共同基於意圖為自己不法所
    有之犯意聯絡，先由許張富於不詳時日，至上開工廠勘查地
    形，並指示丁○○預先準備玩具槍及西瓜刀等兇器。嗣於97
    年10月6日下午4時10分許，眾人謀議既定，推由乙○○駕駛
    將原車牌拆下改懸掛前揭竊得HT－3469號車牌之車牌號碼不
    詳自用小貨車搭載己○○，丁○○則駕駛車牌號碼9691－TQ
    號自用小客車搭載庚○○、陳文龍、廖宜洪、林上閔，結夥
    三人以上共同前往該工廠後，由乙○○、丁○○2人在外把
    風接應，己○○、庚○○、陳文龍、廖宜洪、林上閔等5人
    分別穿帶頭罩及手套，並分持事先準備之無線電、玩具槍2
    支、客觀上足以對人之生命、身體、安全構成威脅，具有危
    險性可供兇器使用之西瓜刀2把及開山刀1把等物，踰越該工
    廠所設之圍牆而進入廠內，以所持之刀、玩具槍喝令當時在
    工廠作業之甲○○、戊○○、丙○○等所有員工趴下，並以
    事先準備之膠帶、束帶等物將甲○○、戊○○、丙○○嘴巴
    、眼睛矇住及雙手反綁後，強押至存放貨物之貨櫃內，以此
    強暴之方式至使甲○○等人不能抗拒後，打開工廠大門，以
    無線電通知乙○○將上揭自用小貨車駛入工廠，再將谷韋公
    司所有約2千公斤之矽晶碇（市價約新臺幣7百萬元）及所設
    之監視器電腦主機等物搬運至該小貨車上，渠等得手後旋搭
    乘前揭小貨車、小客車離去。丁○○、己○○於回程途中將
    前揭玩具槍2支、西瓜刀2把、開山刀1把、HT－3469號車牌2
    面、頭罩、手套等物均予丟棄在不詳地點，並將搶得矽晶碇
    載往許張富指示之桃園縣龜山鄉某處民宅存放。嗣於97年10
    月17日，警方分別在桃園縣八德市○○路○段583巷池王府旁
    鐵皮屋內、桃園縣蘆竹鄉○○村○○街390號前揭矽晶碇共
    約1千3百公斤等物，並扣得渠等所有供上揭強盜犯行使用之
    膠帶1捲、束帶1條始偵悉全情。
四、案經嘉義縣警察局移送臺灣嘉義地方法院檢察署檢察官偵查
    起訴。
    理  由
一、按被告以外之人於審判外之陳述，經當事人於審判程序同意
    作為證據，法院審酌該言詞陳述或書面陳述作成時之情況，
    認為適當者，亦得為證據。當事人、代理人或辯護人於法院
    調查證據時，知有第159條第1項不得為證據之情形，而未於
    言詞辯論終結前聲明異議，視為有前項之同意，刑事訴訟法
    第159條之5定有明文。查本件認定事實所援引具傳聞性質之
    言詞或書面證據，關於證據能力，提示當事人及辯護人均對
    之表示無意見，亦未於本案言詞辯論終結前聲明異議，而本
    院審酌該等審判外陳述作成當時之過程、內容、功能等情況
    綜合判斷，認具備合法可信之適當性保障而具證據能力，得
    採為認定事實之基礎，合先敘明。
二、經查，上開犯罪事實，業據被告丁○○、己○○、庚○○、
    乙○○等人均坦承不諱，核與共同正犯彼此間及證人莊君楨
    、甲○○、戊○○、丙○○等證述情節相符（見嘉義縣警察
    局嘉縣警刑偵字第0970088239號刑案偵查卷宗第56頁至第71
    頁），並有路口監視器擷取照片7張、起贓照片8張、贓物認
    領保管單1紙附卷可稽（見同上卷第104頁至第115頁）及膠
    帶1捲、束帶1條等物扣案可憑。又上開竊盜時所攜帶之扳手
    長約十餘公分，強盜時所攜帶之西瓜刀、開山刀亦有約1臺
    尺長，且均係金屬材質、質地堅硬等情，業據被告己○○供
    承在卷（見本院98年度訴字第107號卷--下稱本院訴字卷--
    第74頁至第75頁），自均屬客觀上足以對人之生命、身體、
    安全構成威脅，具有危險性之兇器無誤，堪認被告等上開任
    意性自白與事實相符，應可採信。本件事證明確，被告等犯
    行洵堪認定。
三、按所謂毀越門扇牆垣，指毀損或越進門扇牆垣者而言，毀而
    不越，或越而不毀，均得依該條款處斷。又攜帶兇器竊盜（
    強盜）罪，係以行為人攜帶兇器竊盜（強盜）為其加重條件
    ，此所謂兇器，其種類並無限制，凡客觀上足以對人之生命
    、身體、安全構成威脅，具有危險性之兇器均屬之，且祇須
    行竊（強盜）時攜帶此種具有危險性之兇器為已足，並不以
    攜帶之初有行兇之意圖為必要（司法院院字第610號解釋、
    最高法院79年臺上字第5253號判例參照）。且刑法上所謂結
    夥三人以上係指有共同犯罪之故意，結為一夥而言。把風行
    為，在排除犯罪障礙，助成犯罪之實現，在合同意思範圍內
    分擔犯罪行為之一部，故亦係共同正犯而應計入結夥之內。
    再本件被告等持上開刀、玩具槍壓抑被害人之抗拒，並以膠
    帶、束帶加以綑綁，自已使被害人達於不能抗拒之程度。是
    核被告丁○○、己○○所為，係犯刑法第321條第1項第3款
    、第4款之結夥攜帶兇器竊盜罪，並與被告庚○○、乙○○
    另犯同法第328條之強盜罪，而有同法第321條第1項第2款、
    第3款、第4款之情形，應成立同法第330條第1項之結夥攜帶
    兇器踰越（起訴書所犯法條欄誤載為毀越）牆垣強盜罪。渠
    等上開竊盜、強盜行為，雖各同時具備刑法第321條第1項所
    列數款加重條件，仍屬實質上之一罪。被告丁○○、己○○
    與廖宜洪間，就前開結夥攜帶兇器竊盜犯行有犯意聯絡、行
    為分擔，為共同正犯；被告丁○○、己○○、庚○○、乙○○與許張富、陳文龍、廖宜洪、林上閔間，就前開結夥攜帶
    兇器踰越牆垣強盜犯行有犯意聯絡、行為分擔，為共同正犯
    。
四、被告庚○○前因違反麻醉藥品管理條例案件，經臺灣臺南地
    方法院以81年度易字第309號判決判處有期徒刑6月確定，緩
    刑4年，緩刑嗣經撤銷；又因違反麻醉藥品管理條例案件，
    經臺灣屏東地方法院以81年度訴字第643號判決判處有期徒
    刑7月確定；再因違反麻醉藥品管理條例案件，經臺灣屏東
    地方法院以81年度訴字第686號判決判處有期徒刑5年10月確
    定；復因違反麻醉藥品管理條例、竊盜案件，經臺灣高雄地
    方法院以82年度易字第5789號判決判處有期徒刑5月、7月，
    應執行有期徒刑10月確定；又因違反肅清煙毒條例、違反麻
    醉藥品管理條例案件，經臺灣高等法院高雄分院以86年度上
    訴字203號判決判處有期徒刑3年5月、9月，應執行有期執刑
    3年11月確定；再因違反麻醉藥品管理條例案件，經臺灣屏
    東地方法院以86年度訴字第332號判決判處有期徒刑1年，提
    起上訴後，經臺灣高等法院高雄分院以87年度上訴字第91號
    判決駁回上訴確定。上開各罪經臺灣高等法院高雄分院以96
    年度聲減字第1272號裁定部分減刑及定應執行有期徒刑9年2
    月確定後，於97年3月25日因徒刑執行完畢出監之情，有臺
    灣高等法院被告前案紀錄表1份在卷可稽，其於受徒刑之執
    行完畢後，5年以內故意再犯本件有期徒刑以上之罪，為累
    犯，應依刑法第47條第1項規定加重其刑。爰審酌被告等不
    思循合法正當途徑獲得財富，竟貪圖谷韋公司財物，結夥多
    人持刀、玩具槍等物實行強盜行為，並以膠帶、束帶等物將
    被害人綑綁及矇住嘴巴、眼睛，再強押至貨櫃內之犯罪手段
    甚為惡劣，不但對於社會治安危害甚鉅，且強盜谷韋公司之
    財物高達數百萬元，惡性實屬重大，惟念被告犯後均已坦承
    犯行，且在持刀強盜過程中，並未傷及被害人，所強盜之財
    物亦有部分已發還谷韋公司，兼衡渠等參與之程度及被告丁○○無犯罪紀錄，並自述：高中畢業、已離婚、有2個小孩
    、在夜市擺攤、經濟狀況很差；被告己○○自陳：國中肄業
    、已離婚、有2個小孩、白天擔任聯結車助手、晚上幫被告
    丁○○擺攤、經濟狀況不好；被告庚○○自稱：國中肄業、
    已離婚、有1個小孩、之前開檳榔攤後來沒做了、經濟狀況
    不好；被告乙○○無前科紀錄，並自陳：高職肄業、已結婚
    、有2個小孩、以開貨車為業並在保全公司兼職上班、經濟
    狀況負債等一切情狀，分別量處如主文所示之刑，並就被告
    丁○○、己○○部分定其應執行之刑。
五、扣案膠帶1捲、束帶1條係被告等所有，且係供上揭強盜犯行
    使用之物之情，業具渠等供承在卷（見本院訴字卷第133頁
    ），均應依刑法第38條第1項第2款規定宣告沒收。至起訴書
    上聲請沒收之電腦密碼鎖2個，應係隨身碟之誤（見臺灣嘉
    義地方法院檢察署97年度偵字第7261號偵查卷宗第95頁扣押
    物品清單上已就此有所修改），而該隨身碟與行動電話等其
    他扣案物品，均無證據足認與本件強盜犯行有何關聯，爰均
    不予宣告沒收。另被告所有供本件強盜犯行使用之上開刀、
    玩具槍、頭罩、手套等物，並未扣案，且據被告己○○供述
    早已於作案後，將部分物品丟棄在中沙大橋下，其他則不知
    下落，而上開物品復非應義務沒收之物，本院審酌後亦不予
    宣告沒收，附此敘明。
據上論斷，應依刑事訴訟法第299條第1項前段，刑法第28條、第
321條第1項第3款、第4款、第330條第1項、第47條第1項、第51
條第5款、第38條第1項第2款，判決如主文。
本案經檢察官郭志明到庭執行職務。
中    華    民    國    98    年    3     月    18    日
                  刑事第四庭  審判長法  官  蔡憲德
                                    法  官  許兆慶
                                    法  官  吳育霖
以上正本證明與原本無異。
如不服本判決應於收受判決後10日內向本院提出上訴書狀，並應
敘述具體理由；其未敘述上訴理由者，應於上訴期間屆滿後20日
內向本院補提理由書（均須按他造當事人之人數附繕本）「切勿
逕送上級法院」。告訴人或被害人如對於本判決不服者，應具備
理由請求檢察官上訴，其上訴期間之計算係以檢察官收受判決正
本之日期為準。
中    華    民    國    98    年    3     月    18    日
                                    書記官  林美芳
附錄本案論罪科刑法條：
中華民國刑法第321條（加重竊盜罪）
犯竊盜罪而有左列情形之一者，處6月以上、5年以下有期徒刑：
一、於夜間侵入住宅或有人居住之建築物、船艦或隱匿其內而犯
    之者。
二、毀越門扇、牆垣或其他安全設備而犯之者。
三、攜帶兇器而犯之者。
四、結夥三人以上而犯之者。
五、乘火災、水災或其他災害之際而犯之者。
六、在車站或埠頭而犯之者。
前項之未遂犯罰之。
第328條（普通強盜罪）
意圖為自己或第三人不法之所有，以強暴、脅迫、藥劑、催眠術
或他法，至使不能抗拒，而取他人之物或使其交付者，為強盜罪
，處5年以上有期徒刑。
以前項方法得財產上不法之利益或使第三人得之者，亦同。
犯強盜罪因而致人於死者，處死刑、無期徒刑或10年以上有期徒
刑；致重傷者，處無期徒刑或7年以上有期徒刑。
第1項及第2項之未遂犯罰之。
預備犯強盜罪者，處1年以下有期徒刑、拘役或3千元以下罰金。
第330條（加重強盜罪）
犯強盜罪而有第321條第1項各款情形之一者，處7年以上有期徒
刑。
前項之未遂犯罰之。


司法院資訊處製作；財團法人民間司法改革基金會備份。
